【裁判字號】    92,交聲,958
【裁判日期】    921013
【裁判案由】    違反道路交通管理處罰條例聲明異議
【裁判全文】
臺灣臺北地方法院交通事件裁定                    九十二年度交聲字第九五八號
    異  議  人
    即受處分人  甲○○
右列受處分人因違反道路交通管理處罰條例案件，對於台北市交通事件裁決所民國九
十二年七月二十五日所為之處分（原處分案號：北市裁三字第駕裁二二－ＡＢＹ六一
七四七五號），聲明異議，本院裁定如左：
    主  文
原處分撤銷。
甲○○不罰。
    理  由
一、按法院受理交通事件，準用刑事訴訟法之規定，道路交通管理處罰條例第八十九
    條前段定有明文，是刑事訴訟法第一百五十四條「被告未經審判證明有罪確定前
    ，推定其為無罪。犯罪事實應依證據認定之，無證據不得認定犯罪事實。」之規
    定，及最高法院四十年台上字第八六號判例「事實之認定，應憑證據，如未能發
    現相當證據，或證據不足以證明，自不能以推測或擬制之方法，以為裁判基礎。
    」之意旨，於法院審理違反道路交通管理處罰條例案件時，亦有其適用。
二、原處分意旨略以：異議人即受處分人甲○○於民國九十二年五月二十九日八時三
    十分許，騎乘車號ＢＦＲ－六六０號重型機車，行經台北市○○路○段與民族西
    路口有燈光號誌管制之交岔路口時，闖越承德路北向南路口之紅燈，而為台北市
    政府大同分局警員劉漢松所發覺，然受處分人拒絕受稽查逃逸，警員劉漢松即以
    受處分人有違反道路交通管理處罰條例第五十三條之規定摯發台北市政府警察局
    舉發違反道路交通管理事件通知單（北市警交大字第ＡＢＹ六一七四七五號，下
    稱舉發通知單）逕行舉發之。嗣受處分人於舉發通知單上所載之應到案日期前向
    原處分機關提出申訴，經原處分機關請舉發單位即台北市政府警察局大同分局調
    查，仍認受處分人有前述違規行為且違規事實明確，即於九十二年七月二十五日
    依違反道路交通管理事件統一裁罰標準表、道路交通管理處罰條例第五十三條（
    贅引第一項）之規定，裁處受處分人罰鍰新台幣一千八百元，並依同條例第六十
    三條第一項第三款（漏引第三款）之規定記違規點數三點。
三、受處分人雖未於本院調查時到庭，然於異議狀中否認有闖越紅燈及不服警察稽查
    之違反道路交通管理處罰條例行為，辯稱：九十二年五月二十九日上午八時三十
    分，受處分人尚在家中，並未至違規地點；且舉發通知單上所記載之機車為「重
    機（綠）光陽」，但受處分人所有之車號ＢＦＲ－六六０號重型機車為藍色，因
    此該違規車輛並非受處分人所有等語。經查：
    證人即舉發本件受處分人違反道路交通管理處罰條例之警員劉漢聲，對本件舉發
    經過結證稱：「（請說明舉發經過？）當天我負責承德路三段與民族西路口交通
    指揮，那時我剛好要從路中間下來，那裡應該要分三段式左轉，但很多機車要強
    行通過路口，那天受處分人是最後一部，我看到時就走過去鳴笛，她看到我鳴笛
    後不理我，就直接往南離開了。」「（車型是否記得？）重機車，是暗色的，機
    車種類不太記得，當時車子很多，我又急著記車牌，所以沒有太注意車型、車款
    。」「（為何舉發單上寫綠色？）我認為是暗綠色的，我當天有輸入電腦看車色
    確認。」「（舉發通知單是否當天填的？）先記好車號及時間，下哨後才查電腦
    跟車籍資料。」等語（本院九十二年九月二十二日訊問筆錄參照）；而卷附舉發
    通知單上，亦明確載有「重機（綠）光陽」之字樣。惟查受處分人所有之車號Ｂ
    ＦＲ－六六０號重型機車實為淺藍色之事實，有卷附車籍查詢表、及受處分人提
    出之機車照片二張在卷可參，此與前述證人劉漢聲所結證稱：該違規機車係「綠
    色」、「暗色」之特徵不符，則證人劉漢聲所為本件受處分人違規行為之舉發，
    即有可能基於誤認。
四、綜上所述，證人劉漢松就本件之舉發，有可能基於誤認；且復無其他證據可證受
    處分人確有於右開時、地闖越紅燈行駛之違規行為，則揆諸首揭法條、判例，自
    不能為不利於受處分人之認定。
五、從而，原處分機關所認定受處分人有前開違反道路交通管理處罰條例之違規事實
    ，即難認為允當，應認受處分人之異議為有理由，而由本院將原處分撤銷，改諭
    知受處分人不罰，以資適法。
據上論斷，應依道路交通案件處理辦法第二十條前段，裁定如主文。
中      華      民      國    九十二    年      十      月     十三     日
                                  臺灣台北地方法院交通法庭
                                          法  官  林鴻達
右正本證明與原本無異。
如不服本裁定應於送達後五日內向本院提出抗告狀
                                          書記官  梁淑時
中      華      民      國    九十二    年      十      月     十四     日


司法院資訊處製作；財團法人民間司法改革基金會備份。
